【裁判字號】    99,交聲,115
【裁判日期】    990428
【裁判案由】    違反道路交通管理處罰條例聲明異議
【裁判全文】
臺灣花蓮地方法院交通事件裁定         99年度交聲字第115號
原處分機關  交通部公路總局臺北區監理所花蓮監理站
異  議  人
即受處分人  甲○○
上列異議人即受處分人因違反道路交通管理處罰條例案件，對於
交通部公路總局臺北區監理所花蓮監理站民國99年 3月19日花監
違字第裁44-P00000000號裁決聲明異議（原舉發案號：花警交字
第 P00000000號舉發違反道路交通管理事件通知單），本院裁定
如下：
    主  文
原處分關於裁處甲○○罰鍰新臺幣參萬肆仟伍佰元部分撤銷。
其餘異議均駁回。
    理  由
一、原處分意旨略以：異議人即受處分人甲○○於民國98年12月
    1日晚上8時40分許，酒後駕駛車牌號碼 1988-TP號自用小客
    車，行經花蓮縣花蓮市○○路與國聯二路口時，因精神不繼
    而肇事致人受傷，為警據報前往處理，並對其施以酒精濃度
    測試，測得其呼氣酒精濃度達0.41MG/L，為花蓮縣警察局花
    蓮分局於98年12月2日填製花警交字第P00000000號舉發違反
    道路交通管理事件通知單舉發。原處分機關依道路交通管理
    處罰條例第35條第1項第1款之規定，裁處異議人新臺幣（下
    同）34,5 00元整，吊扣駕駛執照 24個月，並施以道安講習
    等語。
二、聲明異議意旨略以：異議人即受處分人已因同一酒後駕車之
    違規行為，經警方移送法辦，並由臺灣花蓮地方法院檢察署
    檢察官為緩起訴處分，命異議人應於緩起訴處分確定後 2個
    月內，支付財團法人私立臺灣基督教宣教士差會附屬花蓮畢
    士大教養院20,000元，異議人並於99年 3月15日向該教養院
    支付完畢，詎原處分機關竟仍裁處異議人罰鍰之處分，有違
    行政罰法第26條第 1項所規定之「一事不二罰」原則，爰為
    此聲明異議，請求撤銷原處分云云。
三、按汽車駕駛人，駕駛汽車經測試檢定酒精濃度超過規定標準
    者，處15,000元以上60,000元以下罰鍰，並當場移置保管該
    汽車及吊扣其駕駛執照 1年；因而肇事致人受傷者，並吊扣
    其駕駛執照 2年；致人重傷或死亡者，吊銷其駕駛執照，並
    不得再考領，道路交通管理處罰條例第35條第1項第1款定有
    明文。次按，一行為同時觸犯刑事法律及違反行政法上義務
    規定者，依刑事法律處罰之，但其行為應處以其他種類行政
    罰或得沒入之物而未經法院宣告沒收者，亦得裁處之；前項
    行為如經不起訴處分或為無罪、免訴、不受理、不付審理之
    裁判確定者，得依違反行政法上之義務規定裁處之；違反行
    政法上義務而受罰鍰、沒入或其他種類行政罰之處罰時，適
    用本法，但其他法律有特別規定者，從其規定，行政罰法第
    26條、第 1條分別定有明文。而上開道路交通管理處罰條例
    第35條第1項第1款規定，係對行為人違反行政法上義務規定
    之裁處，且該條例關於一行為同時觸犯刑事法律及違反行政
    法上義務規定者，並無特別規定，故若汽車駕駛人酒後駕車
    之行為，經測試檢定酒精濃度超過規定標準，而同時涉有刑
    法第185條之3公共危險罪嫌時，道路交通管理處罰機關除有
    行政罰法第26條第 1項但書得處以其他種類行政罰者之情形
    ，方得裁處其他種類行政罰外，關於罰鍰部分，即應依上開
    行政罰法第26條及道路交通管理處罰條例第10條規定移送該
    管地方法院檢察署處理，不得逕依道路交通管理處罰條例第
    35條第1項第1款規定，裁處行為人罰鍰之行政罰。
四、復按酒後駕車經檢察官為緩起訴處分，並命被告向公益團體
    捐款或提供義務勞務者，被告係履行檢察官為緩起訴處分命
    令，此等命令名義上雖非刑罰，但仍是一種特殊的處遇措施
    ，造成被告之財產減少或義務增加，性質上亦屬干預人民自
    由之處分，與刑事制裁無異，實質上為刑事處罰。故檢察官
    為緩起訴處分並命向公益團體捐款者，其捐款解釋上亦屬道
    路交通管理處罰條例第35條第 8項所規定之罰金，監理機關
    雖不得再為行政裁罰，惟若行為人所支付之緩起訴處分金，
    未達道路交通管理處罰條例第92條第 3項所訂最低罰鍰基準
    規定者（依違反道路交通管理事件統一裁罰基準表之規定，
    駕駛人違反處罰條例第35條第1項第1款之規定，其吐氣所含
    酒精濃度超過每公升 0.4毫克以上未滿0.55毫克者，小型車
    之最低罰鍰為34,500元），依該條例第35條第 8項之規定，
    即須補繳不足最低罰鍰之部分，始為適法。因此法院僅得就
    行為人已依緩起訴處分為公益捐款部分予以撤銷，並為不罰
    之諭知；如一方面認為行為人依檢察官緩起訴處分命令而為
    金錢給付，與受刑事處罰無異，依行政罰法第26條之規定，
    監理機關不得再行裁罰；一方面卻又認為該等金錢給付不屬
    於道路交通管理處罰條例第35條第 8項所定罰金，無需依該
    項規定補繳不足最低罰鍰部分之差額，理由顯有矛盾。且若
    緩起訴捐款金額低於最低罰鍰金額，亦有失公平，故應於行
    為人已為公益捐款之範圍內撤銷監理站所為罰鍰處分，臺灣
    高等法院暨所屬法院97年法律座談會刑事類提案第39號意旨
    可資參照。
五、又按緩起訴期間內，有下列情形之一者，檢察官得依職權或
    依告訴人之聲請撤銷原處分，繼續偵查或起訴：一、於期間
    內故意更犯有期徒刑以上刑之罪，經檢察官提起公訴者。二
    、緩起訴前，因故意犯他罪，而在緩起訴期間內受有期徒刑
    以上刑之宣告者。三、違背第253條之2第 1項各款之應遵守
    或履行事項者，刑事訴訟法第253條之3第 1項定有明文。經
    檢察官為「緩起訴」處分者，於「緩起訴」之猶豫期間內，
    其最後是否會被檢察官提起公訴，猶懸而未定，亦即「緩起
    訴」處分於猶豫期間內尚未具有實質之確定力，檢察官於緩
    起訴期間內，可對被告為繼續觀察，如被告顯無反省警惕之
    情或根本欠缺反省警惕之能力，檢察官仍得依職權或依告訴
    人之聲請，將被告「緩起訴」處分撤銷。再者，行政罰法第
    26條明訂一事不二罰原則，且應受行政罰之行為如經不起訴
    處分或為無罪、免訴、不受理、不付審理之裁判「確定」者
    ，始得依違反行政法上義務規定裁處之，並未包括「緩起訴
    」處分在內，雖「緩起訴」處分之最終使被告免於刑事訴追
    之效果與「不起訴」處分之效果相同，因而行政罰法第26條
    第 2項是否包括緩起訴處分情形，固非無疑。惟依行政罰法
    第26條第 2項之立法意旨，亦必須待緩起訴處分實質確定時
    ，被告才最終地確定免於受刑事訴追，原處分機關始得為行
    政裁罰，亦即在緩起訴期間內即猶豫期間期滿前，該緩起訴
    處分仍有被撤銷之可能，此時原處分機關若依法為行政裁決
    ，將使受處分人有同時遭受行政處罰及刑事訴追之危險，顯
    與行政罰法第26條規定之立法意旨相違背。
六、經查：本件異議人於98年12月1日晚上8時40分許，酒後駕駛
    車牌號碼 1988-TP號自用小客車，行經花蓮縣花蓮市○○路
    與國聯二路口時，因精神不繼而肇事，為警據報前往處理，
    並對其施以酒精濃度測試，測得其呼氣酒精濃度達0.41MG/L
    ，同一行為又經臺灣花蓮地方法院檢察署檢察官於98年12月
    23日為緩起訴處分，諭知緩起訴期間 1年，並應於緩起訴處
    分確定後 2個月內，支付財團法人私立臺灣基督教宣教士差
    會附屬花蓮畢士大教養院20,000 元，緩起訴處分於99年1月
    18日因臺灣高等法院花蓮分院檢察署駁回再議而確定在案，
    嗣異議人亦於99年 3月15日向該教養院支付完畢等情，有前
    開緩起訴處分書、臺灣高等法院被告前案紀錄表、財團法人
    私立臺灣基督教宣教士差會附屬花蓮畢士大教養院領據收據
    各 1份等附卷可稽，堪信為真實。異議人以一酒後駕車之行
    為，同時觸犯刑法第185條之3之刑事法律及違反行政法上義
    務，雖經檢察官為緩起訴處分，惟前開緩起訴處分期間為 1
    年，至100年1月17日始屆滿，足見本案緩起訴處分並未實質
    確定，亦即受處分人之緩起訴處分在100年1月17日之前，仍
    有被撤銷之可能，依前開說明，原處分機關除依行政罰法第
    26條第 1項但書情形處以其他種類行政罰外，在緩起訴期間
    屆滿前尚不得就違反道路交通管理事件統一裁罰標準所定金
    額之全部或與緩起訴處分金差額部分逕為裁處罰鍰之處分。
七、綜上，異議人就原處分罰鍰34,500元部分，聲明異議為有理
    由，原處分關於此部分應予撤銷，由原處分機關另循其他法
    定程序處理，方屬適法。至原處分機關裁處異議人吊扣駕駛
    執照24個月及施以道安講習部分，係屬其他種類之行政裁罰
    ，於法並無不合，異議人該部分異議之聲明應予駁回。
八、據上論斷，應依道路交通案件處理辦法第19條、第20條前段
    ，裁定如主文。
中    華    民    國    99    年    4     月    28    日
                  交通法庭      法  官  湯國杰
上列正本證明與原本無異。
如對本裁定不服，應於送達後 5日內，向本院提出抗告狀（應抄
附繕本）。
中    華    民    國    99    年    4     月    30    日
                                書記官

司法院資訊處製作；財團法人民間司法改革基金會備份。
